臺灣桃園地方法院民事判決　九十一年度訴字第二三號
　　原　　　告　林俊吉即禾陽工程行
　　法定代理人　甲○○
右當事人間給付承攬報酬事件，本院判決如左：
    主      文
被告應給付原告新台幣壹拾伍萬仟佰肆拾伍元，及自民國九十一年一月十日起至
清償日止，按週年利率百分之五計算之利息。
原告其餘之訴駁回。
訴訟費用由被告負擔四分之一，餘由原告負擔。
本判決第一項於原告提出新台幣伍萬壹仟壹佰壹拾伍元為被告供擔保後，得假執行。
但被告如於假執行程序實施前以新台幣壹拾伍萬仟佰肆拾伍元為原告預供擔保，
得免為假執行。
原告其餘假執行之聲請駁回
    事      實
甲、原告方面：
  一、聲明：被告應給付原告新台幣（下同）七十一萬九千零四十七元，及自起訴狀
      繕本送達翌日即民國（下同）九十一年一月十日起至清償日止，按週年利率百
      分之五計算之利息；原告願供擔保，請准宣告假執行。
  二、陳述：
  （一）原告前於九十年八月十三日承包被告承攬之台北市政府工務局公園路燈工程
        管理處（下或稱業主）「內湖十二號公園新建工程─土木工程及園燈工程」
        中之土木工程部分，總工程款二百二十萬元，扣除被告自行僱工施作圓椅工
        程費二萬四千元及固定告示牌費五千元，被告應給付原告之總工程款應為二
        百十七萬一千元，就此原告業依照合約進度完成，並經驗收交付完畢，被告
        已付款一百四十三萬零二百四十三元，再扣除保固金總和約百分之一即二萬
        一千七百十元，被告公司尚應給付尾款及保留款七十一萬九千零四十七元，
        惟該公司延欠未予清償，嗣經原告催促協調無果，原告乃於九十年十二月六
        日以台北土城清雲郵局第五八四號存證信函催告被告於七日內給付上述欠款
        ，然被告於翌日收受後，仍拒不給付，為此，爰依民法第四百九十條之規定
        ，請求被告給付所欠報酬，暨自起訴狀繕本送達翌日即九十一年一月十日起
        至清償日止，按週年利率百分之五計算之法定遲延利息。
  （二）系爭工程承攬合約書附件附記2.載明：「櫸木扶手施作及材料部分，該工程
        項目另議，並分擔。」等語此乃本件工程合約之特約約定，該附件背面有兩
        造所蓋騎縫章為證，業足證上述櫸木扶手項目未包含於登山步道工程範圍內
        。查原告於九十年八月三日持工程報價單至被告公司與渠負責人甲○○初步
        協商結果，一為櫸木扶手施作及材料部分之價格另議，二為為總亞刪除零頭
        ，以二百二十萬元價款施作，時有訴外人曹永茂及古思豪即被告公司工地主
        任；迨同月十三日，被告公司派古思豪為代表，持已蓋妥公司大小章及騎縫
        章之空白工程合約書二份與原告簽約，由原告於該合約書第十一條空白處填
        寫「肆」，並在該條末尾附註「PS工程保固金為總合約金額之 1﹪於保固期
        結束後發還。」另工程承攬合約書附件空白處，即施工作業項目「PS1.詳如
        附件之估價單。2.櫸木扶手施作及材料部分，該項工程項目（之價格）另議
        ，並分擔」、總價額新台幣「貳佰貳拾萬元正、含稅」、付款辦法「1.依計
        算金額計付90﹪、工程款保留10﹪」，並附註「PS驗收完成始發放保留款，
        保固金為總合約金額之 1﹪（見合約第十一條）」、支付方式「1.現金60 ﹪
        、2.45天期票40﹪」等，均為原告以原子筆當場書寫，該內容且與初步協商
        之結果相符，被告一方並無異議，但因被告公司派出之代表未帶公司大小章
        ，故僅加蓋原告之章，而由雙方各執正本一份，自行保管。詎被告竟主張未
        經被告用印確認，此部分無效云云，則須試問其他內容亦未經被告用印確認
        ，該部分是否亦無效？又被告主張前述附記，原告未經被告同意嗣後自行填
        載，而要求刪除，然正本乃兩造各自保管，原告如何嗣後自行填載？茲被告
        疏於明查，竟稱未經用印確認，渠公司不受其拘束云云，與事實不符。另從
        被告主張「將本就包含在登山步道工程項目所應施作之櫸木扶手予以除外另
        行議價」等語，亦顯見櫸木扶手項目並未包含在登山步道工程內，而係予以
        除外另行議價，被告本意且表露甚明。本件雙方簽訂之工程合約書已發生法
        律上之權利義務關係，然被告未經原告同意，竟擅自刪除右揭附記條款，其
        變造合約之行為應不具法律上之效力。
  （三）被告復主張系爭工程之登山步道包含櫸木扶手在內，係承包台北市政府工務
        局公園路燈工程管理處「內湖十二號公園新建工程─土木工程、園燈工程」
        ，而該工程款為一百三十八萬六千五百二十七元，因而主張原告承包系爭工
        程之登山步道工程，其工程款為五十萬四千元，應包含櫸木扶手在內，是渠
        自行僱工施作之櫸木扶手工程費五十七萬二千七百九十五元，應由原告之前
        開工程款中扣除。果此可信，則被告之利潤達八十八萬二千五百二十七元，
        原告虧損五十七萬二千七百九十五元，二造盈虧懸殊，不僅被告之主張違背
        比例原則，亦恐吾人會承包系爭工程！又證人李正中於九十一年三月七日於
        鈞院中略證以：甲○○與我聯絡櫸木扶手工程，並委託估價，惟渠表示價款
        較高，又不認識林俊吉等語，顯然與被告所辯不合。
  （四）原告於九十年十月底完成系爭工程，並援例填寫工程估驗計價單，且於下角
        承包商處簽名及捺印店章，於開具七十四萬元之統一發票向被告請領第三期
        工程款，豈料被告僅給付十八萬八千一百四十七元。前述工程估驗計價單上
        各欄、計算式及簽名，原告係以原子筆書寫，至於以鉛筆書寫「前期扣一百
        二十四萬二千零九十六元，合約二百二十萬元扣前期，為九十五萬七千九百
        零四元，扣除櫸木、園椅五十八萬九千四百十二元、草種一萬三千一百二十
        五元、固定牌五千元，為三十五萬零三百六十七元」等部分，乃代表被告公
        司之古思豪所自行填寫，未經原告同意，故無被告所謂系爭工程總價係經雙
        方合意變更及經原告當場確認云云可言。又被告所指工程總價雙方合意變更
        及經原告當場確認無誤等情，與事實不符；另草籽部分亦未列入報價單「整
        地」範圍，自不應包含其內。
  三、證據：提出工程合約書、工程承攬合約書附件、估價單、九十年十二月六日土
      城青雲郵局存證信函第五八四號存證信函暨回執各乙份、統一發票乙紙為證，
      並聲請訊問證人曹永茂。
乙、被告方面：
  一、聲明：原告之訴駁回；如受不利益判決，請准供擔保免為假執行之宣告。
  二、陳述：
  （一）被告於九十年七月二十日承攬台北市政府工務局公園路燈工程管理處「內湖
        十二號公園新建工程─土木工程、園燈工程」，同年八月三日原告提具報價
        單，以含稅價格二百二十萬元之代價，向被告公司承攬上開工程中之部分土
        木工程，其工程項目包括整地、就近利用填方（一百公尺）、公園名牌、登
        山步道、入口廣場、新作擋土牆、擋土牆打除、觀景平台、園椅、平台、入
        口斜坡道、石柱、固定告示牌、安全管理維護等十五項，經雙方研議後，議
        定各項工程依被告與業主之工程採購契約及工程設計圖為基礎，承攬價格採
        工程總價制，由原告統籌統包承作，並約定付款辦法為按工程進度數量計價
        ，每一個月計價一次，依計價金額給付百分之九十，工程款保留百分之十。
        至於原告就各項工程欲以若干價格施作，係由原告依其能力自行評估，並自
        負盈虧，殊不得以各該單項工程個別之利潤或虧損，遽認該工程應包括或不
        包括哪些內容，原告倒果為因，依工程價款主張櫸木扶手未包含在登山步道
        工程範圍內，顯不足採。況且，被告以總價三百十九萬元參與投標系爭工程
        前，對於系爭登山步道工程施作之價格部分，被告係依市價以每公尺單價三
        千元、複價六十三萬元進行估算，惟實際施作結果，關於登山步道工程項目
        中，姑不論其餘花費，單就櫸木扶手部分，已支付五十七萬二千七百九十五
        元之費用，故被告亦毫無利潤可言，縱被告仍獲有少許利潤，此與原告施作
        系爭登山步道工程之盈虧與否，係屬二事，亦即主承攬人就所承包工程之」
        盈虧與次承攬人所承包工程之盈虧，應個別計算，互無關涉，易言之，不得
        顛倒因果，以原告就該單項登山步道工程之虧損結果，即謂系爭登山步道工
        程不包括櫸木扶手工程！參以被告所呈「設計階段詳細表」與業主簽訂契約
        時所核定通過之「詳細表」，就土木發包工程費部分之各個項目相互比對，
        二者金額均互有出入。例如其中之整地、就近利用填方（一百公尺以內）、
        入口廣場、新作檔土牆、觀景平台、平台、入口斜坡道、石柱、安全衛生交
        通及環境清潔維護費、臨時水電倉庫、綜合營造保險費、組合式活動圍籬等
        十二項，被告所估算之價額均較業主核定通過之價額高出甚多。試問，被告
        豈非虧本經營？是系爭工程之承攬價格，既採工程總價制，則非可單就各個
        工程項目一一議價，同理，不應以各單項工程個別之利潤或虧損，論斷該工
        程應包括或不包括何項內容，從而，原告僅就該單項登山步道工程虧損之結
        果，遽而主張被告違反比例原則云云，純屬飾辯。
  （二）其後，原告就系爭工程即以前述九十年八月三日所議定之內容為基礎製作工
        程合約書，並於同月十三日由原告會同被告公司之工地主任古思豪於原告製
        作之工程合約書簽署用印。被告公司法定代理人甲○○嗣於同月二十七日取
        得上開工程合約書時，發現原告竟擅自於該工程合約書名為「工程承攬合約
        書附件」之附件上附記：「櫸木扶手施作及材料部分，該工作項目之價格另
        議，並分擔。」之條件，將本就包含於上開「登山步道」工程項下之工程項
        目所應施作之櫸木扶手予以除外，擬另行議價，而與雙方原議定之內容不符
        ，被告立即向原告表示異議，並要求原告將右揭條件刪除。經查，前揭工程
        合約書附件之內容乃原告自行填載，且未經被告於其上共同用印確認，是被
        告自不受原告附記條件之拘束。再者，自工程設計圖以觀登山步道工程項目
        之內容本包括「櫸木扶手」，兩造簽訂系爭工程合約書前，被告即已告知原
        告，除提供工程設計圖予原告按圖施作外，並提供工程詳細表及單價分析表
        予原告，而依該單價分析表中〈分析表四〉登山步道所示，確有包含櫸木項
        目，惟原告因無施作櫸木扶手之能力，方由被告公司另行委託第三人施作，
        此亦經原告同意，詎原告所請竟未扣除櫸木扶手部分之工程費，係有失誠信
        。至系爭工程中，登山步道工程項目之內容確已包含櫸木扶手，不另除外議
        價，且系爭工程合約書其上被告之用印及所蓋騎縫章，係被告於原為空白之
        合約上預行蓋妥後，始交由原告用印。尤以，經核證人曹永茂於九十一年六
        月六日於鈞院中所證，伊於九十年八月三日僅目睹報價單而已乙語，及報價
        單上並無櫸木扶手材料另議之記載，僅附記以總價為準乙節，即足知兩造於
        斯日僅議定總承包價，並未論及櫸木扶手價格另議之問題，復佐以該報價單
        次頁記載內容為「‧‧‧本工程使用材料規定，依甲方（按，即被告）規定
        及參考施工圖。」在在可徵原告係以業主之工程設計圖及業主之系爭工程詳
        細表、單價分析表估定承包總價，否則，原告焉有不於該報價單上註明櫸木
        扶手材料另議之理？是本件證人曹永茂所為證述，洵與事實不符，不無附和
        原告主張之嫌，無堪採信。
  （三）查原告於起訴狀中業自認，系爭工程費用應扣除被告自行僱工施作園椅工程
        費二萬四千元及固定告示牌工程費五千元等事實，惟系爭工程項目中，整地
        所應另置草籽部分及登山步道之櫸木部分，原告均未施作，原告乃委請告公
        司代為購買草籽，又櫸木部分因原告無力施作，亦由被告另委託第三人施作
        ，被告就此二部分分別支出一萬三千一百二十五元及五十七萬二千七百九十
        五元，該款項亦應自本件工程款中扣除。茲被告公司於原告施工期間，已陸
        續支付原告工程款一百四十三萬零二百四十三元，原告對此業不爭執，而所
        餘款項則為工程保留款，依規定應於業主即台北市政府工務局公園路燈工程
        管理處驗收完成後，始行發放，是被告公司目前並無積欠原告任何工程款。
  （四）原告於九十年十一月十日提具第三期工程估驗計價單予被告時，亦與被告公
        司工地主任古思豪進行工程款之結算，即：合約總價二百二十萬元，扣除前
        期已給付工程款一百二十四萬二千零九十六元（第一期工程款七十三萬二千
        零九十六元、第二期工程款五十一萬元），再扣除原告應施作而未施作之櫸
        木（工程款五十七萬二千七百九十五元）及園椅（工程款一萬六千六百十七
        元）、草籽（費用一萬三千一百二十五元）、固定告示牌（工程款五千元）
        等部分，原告就系爭工程所餘工程款含工程保留款為三十五萬零三百六十七
        元。同時，雙方就工程保留款部分，亦合意以原定工程總價二百二十萬元扣
        除櫸木、固定告示牌為計算基礎，亦即系爭工程之工程總價雙方合意變更為
        一百六十二萬二千二百零五元，以此換算結果，系爭工程保留款定為十六萬
        二千二百二十元，是以，原告於第三期所得請領之工程款為十八萬八千一百
        四十七元（餘款三十五萬零三百六十七元減除工程保留款十六萬二千二百二
        十元）。右述工程款結算結果，係經原告當場確認無誤，被告嗣亦依前開工
        程款結算結果，簽發發票日分別為九十年十一月十六日、九十一年一月十五
        日，票面金額計十八萬八千一百四十七元之支票二紙給付原告，此再與前期
        已給付之工程款一百二十四萬二千零九十六元合計，被告已付之款項為一百
        四十三萬零二百四十三元，該等事實適與原告起訴狀所陳相符。由此足見，
        原告就系爭工程在依規定驗收完成前，已無任何工程款可資請領，本件原告
        違反誠信原則，妄予請求，委無理由。又系爭工程款之結算，係經前被告公
        司工地主任古思豪與原告進行會算，誠如前述，原告若未同意結算之內容與
        結論，其又何以受領被告依結算結果所給付之工程款十八萬八千一百四十七
        元？是原告謂其未同意系爭工程款之結算內容乙節，不足採信。
  三、證據：提出原告報價單、工程承攬合約書附件、工程採購開（決）標紀錄表、
      被告公司設計階段估價詳細表、原告工程報價單、工程承攬合約書附件、工程
      設計圖、价浤企業有限公司（下稱价浤公司）請款單、追加報價單、統一發票
      、工程承包證明書、馨香園藝景觀工程行請款單暨統一發票、工程估驗計價單
      、工程款結算表、櫸木扶手費用計算式、聚信法律事務所九十年十二月十二日
      （九十）聚信民字第一○五號函各乙份、工程估驗計算單，支票、被告轉帳傳
      票各二紙，台北市政府工務局公園路燈管理處「內湖十二號公園新建工程─土
      木工程、園燈工程」單價分析表七紙及設計詳細表三紙，並聲請訊問證人李正
      中、古思豪。
丙、本院依職權函請台北市政府工務局公園路燈管理處系爭工程是否業經驗收完成及
    整地工程部分是否包含草籽綠化項目等節。
    理      由
一、原告起訴主張：其前於九十年八月十三日以原議定總工程款二百二十萬元之代價
    ，承包被告承攬之台北市政府工務局公園路燈工程管理處「內湖十二號公園新建
    工程─土木工程及園燈工程」，然於兩造合意扣除被告自行僱工施作圓椅工程費
    二萬四千元及固定告示牌費五千元後，總工程款變更為二百十七萬一千元，而系
    爭工程業經原告完工，並經上述業主驗收完成，本件右揭工程款被告除曾付款一
    百四十三萬零二百四十三元，且應扣除約定之保固金總和二萬一千七百十元，被
    告猶應給付系爭工程款之尾款及保留款七十一萬九千零四十七元予原告，惟被告
    延欠迄未清償，雖經原告催告無果，為此，爰依民法第四百九十條之規定，請求
    被告給付所欠工程款七十一萬九千零四十七元，暨自起訴狀繕本送達翌日即九十
    一年一月十日起至清償日止，按週年利率百分之五計算之法定遲延利息等語。而
    被告則以：原告承包被告承攬之系爭「內湖十二號公園新建工程─土木工程、園
    燈工程」十四項土地工程，原議定菜工程總議價制，工程款為含稅價格二百二十
    萬元，且約定各項工程依被告與業主之工程採購契約及工程設計圖為基礎，故登
    山步道之櫸木扶手部分之工程，自在系爭工程之列，惟本件工程中該部分及整地
    所需草籽部分櫸木部分，原告既未施作，而另由原告委由他人承作，且因之支出
    一萬三千一百二十五元及五十七萬二千七百九十五元，是該款項應自本件工程款
    中扣除，本件被告已支付原告工程款一百四十三萬零二百四十三元，又兩造經會
    算系爭工程保留款定為十六萬二千二百二十元，此再與被告前業給付之工程款一
    百二十四萬二千零九十六元合計，則被告應付之款項為一百四十三萬零二百四十
    三元，故原告在系爭工程驗收完成前，要另無請求任何工程款可言等語為辯。
二、查兩造對於原告初以二百二十萬元之代價承攬被告之系爭工程，工程保固金為總
    合約金額之百分之一，於保固期結束後始給付，又其中系爭櫸木扶手部分本屬業
    主工程設計中登山步道之一部，而被告現已給付原告承攬報酬一百四十三萬零二
    百四十三元，及被告應給付之承攬報酬，另應扣除被告自行僱工施作之園椅工程
    費與固定告示牌費用等節，尚無異詞，且有原告提出之雙方所簽工程合約書乙份
    附卷可資為憑，是此部分堪信為真實。
三、次者，二造提出之右述書證，除工程承攬合約書附件外，雙方就其形式之真正，
    亦無爭執。從而，本件爭訟厥應釐清者，乃系爭工程之工程款金額究應確定為原
    議定之二百二十萬元抑或二百十七萬一千元？換言之，於原議定之工程款二百二
    十萬元，於扣除兩造合意且已無爭執之工程款總價百分之一保固金外，是否尚應
    扣減系爭工程中之園椅工程費、固定告示牌費用、綠化用草籽費用及登山步道之
    櫸木扶手工程費？而其中關於櫸木扶手工程費用，兩造係約定由何人負擔乙節，
    且為本件重要爭點，爰逐項分析如次：
（一）查首應敘明者，系爭工程已據台北市政府工務局公園路燈工程管理處於九十一
      年三月二十五日上午十時許複驗合格，已驗收完成，有該處九十一年四月十八
      日北市工公工字第○九一六一○一七一○○號函覆知本院，此觀之附卷該函即
      悉；又被告投標承攬之系爭工程，其中整地後，並無以草籽率綠化之項目，該
      綠化部分該處係另案發包處理，故無須另行計價乙節，亦據同管理處於九十一
      年五月三十一日北市工公工字第○九一六一四一一二○○號函覆本院綦詳，復
      有該函暨詳細總表（設計階段）四紙存卷可考，故被告辯稱渠支出之草籽費用
      一萬三千一百二十五元，得自渠應給付原告之工程款中扣除云云，洵非可取。
（二）關於上述固定告示牌及園椅為系爭工程之一部，有原告提出之報價單編號九及
      編號一四可佐，且與右開台北市○○○○○路燈工程管理處函附之詳細表（設
      計階段）「施工費」編號九及編號一六互核相符，資此，該部分工程款項自應
      計入兩造議定之總工程款內，而不因被告自行僱工施作致受影響，當然此部分
      工程費用得自被告應給付原告工程款中扣除，然此乃二事，不得混為一談。又
      前開固定告示牌費用及園椅工程費用分別為五千元及一萬六千六百十七元，原
      告及被告各提出估價單及价浤公司追加報價單等為憑，二造於本件言詞辯論期
      日時殊無爭執，承上所述，此二部分費用理應以右開數額扣抵為是。
（三）原告為雙方議價所製作之報價單工程總額為二百二十五萬一千七百元，然兩造
      實際議定之工程總價乃含稅二百二十萬元，有原告庭呈在卷之報價單、工程合
      約書及工程承攬合約書附件得查，而勾稽該報價單、工程合約書及工程承攬合
      約書附件，尚未見系爭工程項下所列十五類工程細目，兩造曾對何特定工程細
      目有調整工程費情事，職此可信，被告所辯雙方之系爭承攬關係乃基於總價承
      包之精神訂定乙語，顯非虛妄。從而，不因原告須負擔系爭櫸木扶手工程費用
      ，將致其虧損，即得遽認櫸木扶手費用必為被告應自行負擔者。查櫸木扶手工
      程費是否包含於二百二十萬元之工程總價或兩造應另議且互為分擔，原告及被
      告各執一詞，原告提出之工程承攬合約書附件於施工作業項目中附載「2.  櫸
      木扶手施作及材料部分，該工作項目之價格另議，並分擔。」，惟此附載內容
      ，於被告提出之工程承攬合約書附件中則業經刪除，二者並非一致。查證人曹
      永茂固於九十一年六月六日在本院中證述：「我認識二造，均見過他們。系爭
      工程二造在議價時我在場，於八月三日在被告巨達營造有限公司辦公室，其地
      址為桃園市○○路。當時有我、原告、被告法代、古思豪在場。古思豪我之前
      不認識，是當時有介紹他我才知道他的名字。因為原告要承包被告的工程有些
      需要我配合，所以才叫我一起去，是承包泥作工程。當日討論我從頭到尾都在
      場，當日沒有簽契約。我印象中櫸木扶手部分，原告有跟古思豪、被告公司法
      代說這部分他不懂，當時估價單上有寫櫸木扶手材料另議，是表示這部分要給
      被告公司自己來處理，是包括施作與材料部分。櫸木扶手部分的金額我沒有印
      象。」等語，惟證人古思豪即前被告公司系爭工程工地主任於本院中則證稱：
      「我原來是在被告巨達營造有限公司工作，去年十一月底左右離職了。內湖十
      二號公園施工的工程我大約都瞭解，我是系爭承辦工程的工務部主任，簽系爭
      契約時，我有在場。系爭工程我們自己評估時有含部分的材料費用，但跟原告
      訂約時，我們要求工程款要包括櫸木扶手的施作及材料全部費用。」、「當時
      原稿給原告時是空白的，由原告填寫，原告填寫後我們認為有問題，我們說要
      帶回給老闆研究。」（參見本院九十一年三月七日言詞辯論筆錄）「我有提出
      工程合約的原稿給原告，並表示前述加註之文字我無法決定，原告必須再跟被
      告法代談。我曾經說過分攤五萬元的事情，但那是在談合約總價之前估價時，
      因為原告不知道數額，所以我曾經在原告的來電中回答分攤的事情。」、「在
      麗山國小是有談到分攤的事情，但我表示我無權決定，在估價之前我曾經找過
      其他廠商，但原告表示他想做，另一位潘先生曾經對原告講過以這樣的金額做
      他會虧錢，我也告訴原告他要自己從事本件工作才會有利潤。」（參見本院九
      十一年七月十六日言詞辯論筆錄），經核與被告就該部分所辯，尚無扞格，尤
      以，證人古思豪業已離開被告公司，與被告公司已無利害關係，其證詞容遠較
      與原告有泥作承包關係之證人曹永茂前詞所證，益足信取。進且，比較二造所
      呈之工程承攬合約書附件，除右開差異外，該附件於「支付方式」欄之記載亦
      迥異，原告提出者載為「1.現金60﹪、2.45天期票40﹪」，並捺印原告印文乙
      枚，但被告提出者則刪改百分比載之「1.現金60﹪、2.45天期票40﹪」，且由
      原告各捺印乙枚，如基於上開記載，併予參佐原告自認附卷第三期即九十年十
      月一日至十月二十日止工程估驗計價單各欄、計算式及簽名乃其所為部分中，
      「付款方式」欄載為「一半現金、一半票」等語以觀，乃與被告所呈附件相洽
      ，準此，可認被告提出之工程承攬合約書附件全紙所載（含刪除上揭附載之PS
      2.內容）為兩造確定之施工作業項目及付款條件，否則衡情原告就系爭工程款
      支付方式不致同意如上之刪修，進且增捺乙個印文於其上，質言之，被告刪除
      上揭附載內容，可信係經原告所許。茲本件被告不施作櫸木扶手工程，渠因之
      先支付承作之訴外人价浤公司該部分工程款五十七萬二千七百九十五元，有被
      告提出之价浤公司請款單、追加報價單及統一發票各一份附卷為憑，原告對此
      書證之真正既無爭執，則此部分款項被告當得自應給付原告之工程總價中扣除
      。
（四）兩造約定以工程總價百分之一為保固金，而系爭工程雖已驗收，但現仍處保固
      期間等之事實，兩造尚無爭執，故本件原告請求之承攬工程款報酬，應扣除此
      部分後為之，係符雙方契約之約定，惟此保固金扣除之計算應還原工程總價後
      為之，依約自非得由被告片面減除系爭工程中之園椅工程款及固定告示牌費用
      後計算。易言之，應計為總工程款二百二十萬元之百分之一即二萬二千元。
四、綜合右開說明，本件原告基於民法承攬契約之法律關係，訴請被告給付系爭工程
    款，於請求十五萬三千三百四十五元（工程總價0000000元－已付工程款0000000
    －園椅費用16617 元－固定告示牌工程款5000元－櫸木扶手工程費572795－保固
    金22000 元＝153345元），暨自起訴狀繕本送達翌日即九十一年一月十日起至清
    償日止，按週年利率百分之五計算之法定遲延利息部分，於法堪稱有據，而應予
    准許，惟逾此部分，尚欠所憑，是應駁回之。至原告勝訴部分，兩造各陳明願供
    擔保，分別請准宣告假執行及免為假執行，核與法要無不合，茲酌定相當之金額
    准許之；然原告敗訴部分，其假執行之聲請，因訴之駁回，故失附麗，是應併予
    駁回。
五、本件事證業臻明確，兩造之其餘攻擊防禦方法核與本件心證之形成已無影響，故
    不另一一贅述，併此敘明。
六、據上論結，本件原告之訴為一部有理由，一部無理由，爰依民事訴訟法第七十九
    條但書、第三百九十條第二項、第三百九十二條，判決如主文。
中　　　華　　　民　　　國　　九十一　　年　　　八　　　月　　　二　　　日
                                    臺灣桃園地方法院民事第二庭
~B法　　　官　朱敏賢
右正本係照原本作成
如對本判決上訴須於判決送達後廿日內向本院提出上訴狀
中　　　華　　　民　　　國　　九十一　　年　　　八　　　月　　　二　　　日
~B書　記　官　謝文心
